【裁判字號】    97,消債抗,30
【裁判日期】    970930
【裁判案由】    清算
【裁判全文】
臺灣桃園地方法院民事裁定            97年度消債抗字第30號
抗  告  人  甲○○
                        5號5.
上列當事人間請求清算事件，抗告人對於民國97年7 月31日本院
97年度消債清字第8 號裁定提起抗告，本院合議庭裁定如下：
    主  文
抗告駁回。
抗告程序費用由抗告人負擔。
    理  由
一、本件抗告人提起抗告並未敘明抗告理由，依其於原審聲請意
    旨略以：伊積欠銀行信用卡、現金卡、消費借貸等債務達新
    台幣 (下同)7,766,486 元 ，資產總值約僅為4,949 元，伊
    目前無工作收入，已不能清償債務，伊曾於消費者債務清理
    條例施行前，依中華民國銀行公會會員辦理消費金融案件無
    擔保債務協商機制與金融機構成立協商，惟因有不可歸責於
    己之事由，致履行顯有重大困難，伊已無從履約，亦無庸再
    經協商程序，爰依法聲請清算云云。
二、原審駁回抗告人清算之聲請，係以：按債務人對於金融機構
    因消費借貸、自用住宅借款、信用卡或現金卡契約而負債務
    ，在聲請更生或清算前，應提出債權人清冊，以書面向最大
    債權金融機構請求協商債務清償方案，並表明共同協商之意
    旨，消費者債務清理條例第151 條第1 項定有明文。又本條
    例施行前，債務人依金融主管機關協調成立之中華民國銀行
    公會會員，辦理消費金融案件無擔保債務協商機制協商未成
    立者，仍應依本條例第151 條第1 項規定請求協商，消費者
    債務清理條例施行細則第42條亦設有規定，本件聲請人確有
    對於金融機構因消費借貸、現金卡、信用卡契約而負債務，
    惟聲請人於本條例施行前，曾依中華民國銀行公會會員辦理
    消費金融案件無擔保債務協商機制協商，而協商並未能成立
    協商，業據債權人國泰世華商業銀行、聯邦商業銀行、台北
    富邦商業銀行先後具狀在卷，並與卷附財團法人聯合徵信中
    心資料及「協商不成立案件不成立理由與其代碼表」第「11
    」項所載：「銀行提供未超過其收入之1/2 為月付金之還款
    方案，但債務人不願接受」等文字互核相符，則聲請人於本
    條例施行前，曾參與銀行公會之無擔保債務協商機制而協商
    不成立之事實，應屬事實，惟聲請人於消費者債務清理條例
    施行後，並未再以書面向最大債權金融機構請求共同協商債
    務清償方案，亦據債權人美商花旗銀行、聯邦商業銀行分別
    具狀陳報在案，亦與聲請人於聲請清算時自陳「無庸再經協
    商」等語相合，則聲請人向本院聲請清算，並未依消費者債
    務清理條例施行細則第42條規定，踐行本條例第151 條第1
    項規定之協商前置程序，其聲請清算與法定程式不合，且屬
    不能補正，依清費者債務清理條例第8 條規定駁回其聲請，
    為其裁定理由。
三、按債務人對於金融機構因消費借貸、自用住宅借款、信用卡
    或現金卡契約而負債務，在聲請更生或清算前，應提出債權
    人清冊，以書面向最大債權金融機構請求協商債務清償方案
    ，並表明共同協商之意旨。本條例施行前，債務人依金融主
    管機關協調成立之中華民國銀行公會會員，辦理消費金融案
    件無擔保債務協商機制與金融機構成立之協商，準用前項之
    規定。又本條例施行前，債務人依金融主管機關協調成立之
    中華民國銀行公會會員，辦理消費金融案件無擔保債務協商
    機制協商未成立者，仍應依本條例第151 條第1 項規定請求
    協商。消費者債務清理條例第151 條第1 、5 、6 項及同條
    例施行細則第42條分別定有明文，依消費者債務清理條例施
    行細則第42條之立法理由，係以；「本條例施行前，金融主
    管機關協調成立之中華民國銀行公會會員辦理消費金融案件
    無擔保債務協商機制，雖亦屬當事人自主協商解決債務之方
    法，然該債務協商機制多僅就還款期限予以寬延而已，就還
    款金額之讓步條件甚少，協商不易成立，於本條例施行後，
    可期待債權金融機構有較大之讓步，如能協商成立，對雙方
    當事人均屬有利，為促使債務人與債權人雙方自主協商債務
    清償方案，有效分配司法資源，節省當事人之勞費，允宜給
    予再次債務協商之機會，爰設本條」，準此，在消費者債務
    清理條例施行前，債務人如曾依金融主管機關協調成立之中
    華民國銀行公會會員辦理消費金融案件無擔保債務協商機制
    協商而未成立者，於本條例施行後，仍應再依本條例第151
    條第1 項規定，提出債權人清冊，以書面向最大債權金融機
    構請求協商債務清償方案，並表明共同協商之意旨，此為依
    消費者債務清理條例聲請更生或清算法定程式。
四、經查，抗告人對於金融機構因消費借貸、現金卡、信用卡契
    約而負債務，於本條例施行前，曾依中華民國銀行公會會員
    辦理消費金融案件無擔保債務協商機制協商而未成立之事實
    ，業據債權人國泰世華商業銀行、聯邦商業銀行、台北富邦
    商業銀行具狀陳明在卷，並有原審卷附財團法人聯合徵信中
    心資料及「協商不成立案件不成立理由與其代碼表」第「11
    」項所載：「銀行提供未超過其收入之1/2 為月付金之還款
    方案，但債務人不願接受」等文字互核相符，堪認屬實，抗
    告人於原審陳稱其曾因與銀行協商成立，而因不可歸責於己
    之事實，致履行顯有重大困難云云，顯與事實不符，則聲請
    人於本條例施行前，曾參與銀行公會之無擔保債務協商機制
    而協商不成立，然其於本條例施行後，並未再以書面向最大
    債權金融機構請求共同協商債務清償方案，亦據債權人美商
    花旗銀行、聯邦商業銀行分別具狀陳報在案，此核與聲請人
    於聲請清算狀自陳「無庸再經協商」之語相合，則聲請人向
    本院聲請清算，並未依消費者債務清理條例施行細則第42
    條規定，踐行本條例第151 條第1 項規定之協商前置程序，
    其聲請清算與法定程式不合，且屬不能補正，原審依清費者
    債務清理條例第8 條規定駁回其聲請，與法自無不合，抗告
    人提起抗告，為無理由，應予駁回。
五、依消費者債務清理條例第15條，民事訴訟法第495 條之1 第
    1 項、第449 條第1 項、第95條、第78條，裁定如主文。
中    華    民    國    97    年    9     月    30    日
              民事第三庭    審判長法  官  張天民
                                  法  官  熊祥雲
                                  法  官  黃斯偉
上為正本係照原本作成。
不得再抗告。
中    華    民    國    97    年    9     月    30    日
                                  書記官  古秋梅


司法院資訊處製作；財團法人民間司法改革基金會備份。
